【裁判字號】    99,台上,4322
【裁判日期】    990708
【裁判案由】    妨害性自主
【裁判全文】
最高法院刑事判決            九十九年度台上字第四三二二號
上  訴  人  甲○○
上列上訴人因妨害性自主案件，不服台灣高等法院中華民國九十
九年四月二十七日第二審判決（九十九年度上訴字第九四八號，
起訴案號：台灣新竹地方法院檢察署九十八年度偵字第一三一六
號），提起上訴，本院判決如下：
    主  文
上訴駁回。
    理  由
按刑事訴訟法第三百七十七條規定，上訴於第三審法院，非以判
決違背法令為理由，不得為之。是提起第三審上訴，應以原判決
違背法令為理由，係屬法定要件。如果上訴理由書狀並未依據卷
內訴訟資料，具體指摘原判決不適用何種法則或如何適用不當，
或所指摘原判決違法情事，顯與法律規定得為第三審上訴理由之
違法情形，不相適合時，均應認其上訴為違背法律上之程式，予
以駁回。本件原判決維持第一審判決，論處上訴人甲○○強制性
交罪刑（處有期徒刑一年七月），駁回其在第二審之上訴，已敘
明認定事實之依據及憑以認定之理由。對於上訴人坦承犯行，惟
以其行為時可能處於精神耗弱狀態云云為辯，原判決亦依上訴人
於審判時對於案發前後經過各節均能清楚記憶並明白陳述，參酌
行政院衛生署○○療養院就上訴人於案發時之精神狀態鑑定結果
認為：上訴人「於鑑定當日，對於涉案之性侵害過程，不願描述
細節，因此語多不清，尤其是對於被害人之特徵，語多保留，雖
如此，但對於自己當時之精神狀況，經過反覆多次之澄清，可確
知行為當時並無精神病之症狀」等情，認定上訴人於行為時並無
因精神障礙或其他心智缺陷，致不能辨識其行為違法或欠缺依其
辨識而行為之能力，或致其辨識行為違法或依其辨識而行為之能
力顯著減低情形，自無刑法第十九條不罰或減輕其刑之適用。惟
於量刑時，原判決審酌上訴人業與被害人達成和解，並給付賠償
金完畢，且上訴人經診斷具「適應障礙合併憂鬱及焦慮」及「焦
慮狀態」病症，有○○綜合醫院診斷證明書及行政院衛生署○○
醫院診斷證明書各一紙在卷可憑，爰依刑法第五十九條規定減輕
其刑。就此以觀，原判決有關上訴人行為時精神狀態之認定與量
刑時審酌之情狀，並無上訴意旨所指理由矛盾、不備之違背法令
情事。至緩刑之宣告，除應具備一定之條件外，並須有可認為以
暫不執行為適當之情形，始得為之，屬法院得依職權自由裁量之
事項，不得以原審未諭知緩刑，指為違背法令。原判決業已說明
上訴人為滿足一己私慾，對素無仇怨、為其仲介房屋買賣之被害
人，施以暴力壓制而強制性交得逞，對社會治安及婦女人身安全
造成重大危害，實不宜宣告緩刑等情。上訴意旨對原審刑罰裁量
職權之適法行使，徒憑己見，任意指摘，顯與法律規定得為第三
審上訴理由之違法情形，不相適合。本件上訴違背法律上之程式
，應予駁回。至第三審法院於判決駁回上訴時得同時諭知緩刑者
，以上訴無理由之實體判決為限，本件係以上訴不合法而從程序
上駁回，上訴人請求宣告緩刑，即無從審酌，併此敘明。
據上論結，應依刑事訴訟法第三百九十五條前段，判決如主文。
中    華    民    國  九十九  年    七    月    八    日
                      最高法院刑事第十庭
                          審判長法官  花  滿  堂
                                法官  黃  正  興
                                法官  陳  東  誥
                                法官  林  錦  芳
                                法官  洪  昌  宏
本件正本證明與原本無異
                                      書  記  官
中    華    民    國  九十九  年    七    月   十二   日
                                                      K

司法院資訊處製作；財團法人民間司法改革基金會備份。
